【裁判字號】    89,自,637
【裁判日期】    891002
【裁判案由】    詐欺
【裁判全文】
臺灣臺北地方法院刑事裁定                          八十九年度自字第六三七號
    自  訴  人  甲○○
    被      告  乙○○
右列被告因詐欺案件，經自訴人提起自訴，本院裁定如左：
    主  文
自訴駁回。
    理  由
一、按法院或受命法官於自訴案件第一次審判期日前訊問及調查結果，如認為案件有
    刑事訴訟法第二百五十二條至第二百五十四條之情形者，得以裁定駁回其自訴，
    同法第三百二十六條第三項定有明文。
二、本件自訴意旨略稱：自訴人甲○○於民國八十七年五月二十三日在台北市○○路
    ○段二二○巷三六弄二號起會為會首，每星期六為一會，每會新台幣（下同）五
    千元共計四十二會，然會腳即被告乙○○因急需用錢，於八十七年七月四日第八
    會標到，金額共計十三萬七千元，然往後死會九會至四十二會每會應交死會會款
    五千元，但被告只於八十七年七月十一日交三千元後就不見蹤影，顯有詐欺之意
    圖，因認被告涉有刑法第三百三十九條第一項之詐欺取財罪嫌云云。
三、按刑法第三百三十九條第一項第一款詐欺取財罪之成立，須意圖為自己或第三人
    不法之所有，以詐術使人將本人或第三人之物交付為要件，故不僅行為人須施用
    詐術，且被詐欺人須因其詐術限於錯誤而交付財物，若其所用之方法，不能認為
    詐術，亦不致使人陷於錯誤，即不構成該罪。訊據被告乙○○堅決否認右揭犯行
    ，辯稱：他跟了自訴人三個會，其中一個標到，但自訴人並沒有給他全部的會錢
    ，之前與自訴人之間還有活會的錢沒有算清楚，所以才產生誤會等語。
四、經查，自訴人原主張被告標到死會共十三萬七千元，只繳了五千元，但於本院調
    查時又主張與被告算清楚之結果，現在被告共欠自訴人九萬二千元，足見被告辯
    稱其與自訴人之間因會錢有抵銷關係等語，應可相信。再查，自訴人於本院開庭
    時到庭陳稱：「（告被告何事？）被告欠我會錢九萬二，我要告他詐欺」「（他
    有用何詐術？）沒有，他標一標就不還錢」，而自訴人主張被告共跟了二個會，
    一個死會，一個活會，且自訴人因會員未按期繳納會錢而於八十七年下旬停會之
    事實，亦經自訴人坦承無訛，經本院訊問自訴人「被告活會繳了幾期？」，自訴
    人答「繳了三、四萬，一期五千元」，本院再問「死會的那個會是第幾會標到？
    」，自訴人答「第八會」，又問「被告有無按時繳活會會錢？」自訴人答「有，
    且於八十九年七月二十八日已還七千元」，被告既然按時繳交活會會錢、於被告
    停會時尚有一個活會、且於自訴人停會後又返還七千元，足見被告並無何施用詐
    術，使自訴人陷於錯誤交付財物之情事，亦無任何不法所有意圖甚明，且自訴人
    亦與被告就債務問題達成和解，有雙方書立之和解書附於本案卷可按，本件純屬
    民事糾紛，依照前開說明，顯見本件被告犯罪嫌疑自屬不足而有刑事訴訟法第二
    百五十二條第十款之情形，從而自訴人之自訴顯無理由，應予駁回。
據上論結，應依刑事訴訟法第三百二十六條第三項裁定如主文。
中    華    民    國      八十九    年      十      月      二      日
                                      臺灣臺北地方法院刑事第六庭
                                          法  官  蔡  如  琪
右正本證明與原本無異
如不服本裁定應於送達後五日內向本院提出抗告狀
                                          書記官
中    華    民    國      八十      年              月                日


司法院資訊處製作；財團法人民間司法改革基金會備份。
